臺灣板橋地方法院交通事件裁定　　　　　　　　　　九十三年度交聲字第七三號
　　原處分機關　交通部公路總局臺北區監理所
　　異　議　人　甲○○
　　即受處分人
右列受處分人因違反道路交通管理處罰條例案件，對於交通部公路總局臺北區監理所
九十三年五月十八日北監營字第裁四─Ａ一Ａ一一八五九號所為之處分，聲明異
議，本院裁定如左：
    主  文
原處分撤銷。
甲○○不罰。
    理  由
一、按行政罰屬行政的制裁行為，是行政機關或法院對於人民違反行政義務時，所課
    予的制裁行為，以達成行政目的。惟仍須以有違反行政罰所規範之項目，始遭受
    處罰。
二、原處分意旨略以：異議人即受處分人甲○○，於民國九十三年三月四日八時十五
    分許，騎乘車牌號碼ＧＮ五—一二二號重型機車，以六十公里之時速（異議人自
    稱），沿南京東路西往東行駛，至南京東路與光復北路路之交岔路口，與沿同向
    車道欲右轉之車牌號碼ＣＺ─一一九一號自用小客車發生碰撞而肇事，因「超速
    行駛（限速五十公里，自稱六十公里）」違規，嗣經臺北市政府警察局交通警察
    大隊認異議人有違反道路交通管理處罰條例第四十條第一項之行為掣單舉發，受
    處分人於應到案日期前提出申訴，經原處分機關請原舉發單位調查結果，仍認受
    處分人有上揭違規行為，原處分機關乃依道路交通管理處罰條例第四十條第一項
    、第六十三條第一項規定，裁處異議人罰鍰新台幣（以下同）一千二百元，並記
    違規點數一點。
三、異議意旨略謂：異議人即受處分人甲○○固坦認於前開時、地騎乘機車與車牌號
    碼ＣＺ─一一九一號自用小客車發生車禍之事實，惟否認有超速行駛之違規行為
    ，辯稱：當日車禍後因受傷被送往博仁綜合醫院救治，現場處理之員警係在異議
    人接受醫院治療時製作筆錄，當時全身劇痛，對肇事時之車速根本無法回答，惟
    員警要求伊說出確切數字，異議人無奈的隨便回答，答稱「我猜大概六十公里吧
    」，實則異議人並無法確認肇事當時車時速究竟為何等語，倘若即以伊自承超速
    行駛為由，逕為舉發，實難甘服，為此聲明異議，請求撤銷原處分云云。
四、經查：
（一）原處分機關判定異議人有在慢車道超速行駛之違規事實，無非以車禍當日交通
      警察所製作之談話紀錄表載有異議人於肇事前之時速為約六十公里等語，為認
      定之依據。然異議人堅稱，事發當日接受警詢時，並無法確認行車時速，僅概
      略向交通警察陳述時速應為約六十公里，因警員要求陳述確切數字，異議人始
      陳述時速為約六十公里等語。是以異議人應警員之要求所陳述之時速約六十公
      里，是否即為伊車於肇事時之正確時速，即非無疑。
（二）本事故係因車牌號碼ＣＺ─一一九一號自用小客車於肇事交岔路口轉向疏忽所
      致，有臺北市政府警察局交通警察大隊交通事故分析研判表在卷足憑，該車轉
      向疏忽之舉，實非騎乘於第三車道依循標誌、號誌指示行進之異議人所得預見
      ，在該猝不及防之危害狀況發生之際，異議人既無足夠反應時間俾能防免兩車
      碰撞，又豈能精確判斷斯時異議人機車行進之時速，原處分機關徒以異議人於
      醫院接受治療時，向警方陳明之車速，論斷該車於事故前確實超速行駛，尚嫌
      率斷，與事實相符與否，尤有可疑。
（三）另觀諸卷附之道路交通事故現場圖，本件肇事現場並未遺留煞車痕、刮地痕等
      跡證以精確研判異議人於肇事前之車速，亦未能遽認異議人當日自承肇事前之
      車速達時速約六十公里一節，確實與事實相符。
（四）綜上所述，除異議人自述之時速外，別無其他積極事證足以確認異議人確有原處
      分機關所認定超速行駛之違規事實，尚難僅以異議人之自白，率爾認定異議人於
      本件事故前之行車速度達每小時約六十公里。
五、從而，原處分機關僅以異議人之陳述，作為認定其超速行車違規行之唯一論據，裁
    處罰鍰，並記違規點數一點，顯然未洽，無可維持，是本件異議為有理由，爰撤銷
    原處分，併為異議人不罰之諭知，以昭審慎。
六、據上論斷，依道路交通案件處理辦法第二十條，裁定如主文。
中      華      民      國    九十三     年      六      月    三十     日
                                  臺灣板橋地方法院交通法庭
                                          法  官  潘 翠 雪
右正本證明與原本無異。
如不服本裁定，應於裁定送達後五日內向本院提出抗告狀。
                                          書記官  江 文 彬
中　　　華　　　民　　　國　　九十三　　年　　　七　　　月　　　五　　　日
